臺灣臺東地方法院民事裁定
110年度消債職聲免字第6號
聲  請  人
即  債務人  陳聰基  

訴訟代理人  王舒慧律師(法扶律師)
相  對  人
即  債權人  臺灣中小企業銀行股份有限公司

法定代理人  黃博怡  
相  對  人
即  債權人  國泰世華商業銀行股份有限公司

法定代理人  郭明鑑  
訴訟代理人  蔡政宏  
相  對  人
即  債權人  兆豐國際商業銀行股份有限公司

法定代理人  張兆順  


相  對  人
即  債權人  花旗(台灣)商業銀行股份有限公司


法定代理人  莫兆鴻  
訴訟代理人  陳正欽  
相  對  人
即  債權人  聯邦商業銀行股份有限公司

法定代理人  李憲章  
相  對  人
即  債權人  遠東國際商業銀行股份有限公司


法定代理人  周添財  


相  對  人
即  債權人  永豐商業銀行股份有限公司

法定代理人  陳嘉賢  
訴訟代理人  呂亮毅  
相  對  人
即  債權人  凱基商業銀行股份有限公司


法定代理人  魏寶生  


相  對  人
即  債權人  台新國際商業銀行股份有限公司

法定代理人  尚瑞強  


相  對  人
即  債權人  中國信託商業銀行股份有限公司


法定代理人  利明献  


相  對  人
即  債權人  長鑫資產管理股份有限公司

法定代理人  潘代鼎  


相  對  人
即  債權人  良京實業股份有限公司

法定代理人  平川秀一郎



相  對  人
即  債權人  新光行銷股份有限公司

法定代理人  李明新  
訴訟代理人  鄭穎聰  
相  對  人
即  債權人  滙誠第一資產管理股份有限公司

法定代理人  莊仲沼  


相  對  人
即  債權人  滙誠第二資產管理股份有限公司

法定代理人  鄧翼正  


相  對  人
即  債權人  新加坡商艾星國際有限公司台灣分公司

法定代理人  曾慧雯  


相  對  人
即  債權人  仲信資融管理股份有限公司（原立新資產管理股份
            有限公司）

法定代理人  楊子汀  


相  對  人
即  債權人  寰辰資產管理股份有限公司

法定代理人  劉文正  


上列當事人間消費者債務清理事件，本院裁定如下：
    主  文
債務人陳聰基應予免責。
    理  由
一、按法院為終止或終結清算程序之裁定確定後，除別有規定外
    ，應以裁定免除債務人之債務；法院裁定開始清算程序後，
    債務人有薪資、執行業務所得或其他固定收入，扣除自己及
    依法應受其扶養者所必要生活費用之數額後仍有餘額，而普
    通債權人之分配總額低於債務人聲請清算前2年間，可處分
    所得扣除自己及依法應受其扶養者所必要生活費用之數額者
    ，法院應為不免責之裁定，但債務人證明經普通債權人全體
    同意者，不在此限；債務人有下列各款情形之一者，法院應
    為不免責之裁定，但債務人證明經普通債權人全體同意者，
    不在此限：㈠於7年內曾依破產法或本條例規定受免責；㈡隱
    匿、毀損應屬清算財團之財產，或為其他不利於債權人之處
    分；㈢捏造債務或承認不真實之債務；㈣聲請清算前2年內，
    因消費奢侈商品或服務、賭博或其他投機行為，所支出之總
    額逾該期間可處分所得扣除自己及依法應受其扶養者所必要
    生活費用之半數，或所負債務之總額逾聲請清算時無擔保及
    無優先權債務之半數，而生開始清算之原因；㈤於清算聲請
    前1年內，已有清算之原因，而隱瞞其事實，使他人與之為
    交易致生損害；㈥明知已有清算原因之事實，非基於本人之
    義務，而以特別利於債權人中之1人或數人為目的，提供擔
    保或消滅債務；㈦隱匿、毀棄、偽造或變造帳簿或其他會計
    文件之全部或一部，致其財產之狀況不真確；㈧故意於財產
    及收入狀況說明書為不實之記載，或有其他故意違反本條例
    所定義務之行為；債務人有前條各款事由，情節輕微，法院
    審酌普通債權人全體受償情形及其他一切情狀，認為適當者
    ，得為免責之裁定，消費者債務清理條例（下稱消債條例）
    第132條、第133條及第134條、第135條分別定有明文。又消
    債條例之立法目的，在於使陷於經濟上困境之消費者，得分
    別情形依該條例所定重建型債務清理程序（更生）或清算型
    債務清理程序（清算）清理債務，藉以妥適調整其與債權人
    及其他利害關係人之權利義務關係，保障債權人之公平受償
    ，並謀求消費者經濟生活之更生機會，從而健全社會經濟發
    展；消費者依清算程序清理債務，於程序終止或終結後，為
    使其在經濟上得以復甦，以保障其生存權，除另有上述消債
    條例第133條、第134條所規定不予免責之情形外，就債務人
    未清償之債務原則上採免責主義（消債條例第1條、第132條
    立法目的參照）。
二、本件聲請人陳聰基前有不能清償債務情事，向本院聲請更生
    ，經本院於108年11月18日以108年度消債更字第52號裁定開
    始更生程序，嗣因債權人於108年度司執消債更字第62號更
    生程序中申報之債權額已逾新臺幣（下同）12,000,000元，
    經本院以109年度消債清字第11號裁定自109年8月31日下午3
    時起開始清算程序，並命本院司法事務官進行本件清算程序
    ，經本院司法事務官以109年度司執消債清字第10號開始進
    行清算程序，並作成債權表，並因聲請人無擔保及無優先債
    權總額為14,598,589元，惟聲請人名下清算財團財產僅有郵
    局存款49元、彰化商業銀行存款1,000元，於110年2月8日以
    109年度司執消債清字第10號裁定本件清算程序終結等情，
    業經本院依職權調閱上開卷宗查明屬實。爰依消債條例第13
    2條規定，由本院就聲請人應否免責為本件審理，合先敘明
    。
三、本院之判斷：
  ㈠按消債條例關於清算程序係以免責主義為原則，不免責為例
    外，相對人如主張聲請人有消債條例第133條、第134條各款
    或其他法定不免責之情形，自應舉證證明聲請人合於該等規
    定之要件事實。
  ㈡本院依消債條例第136條規定，通知兩造就聲請人免責與否表
    示意見，其意見分述如下：
    1.聲請人略以：伊於109年8月1日因遭雇主解雇，故於109年
      8月31日法院裁定開始清算時，已無薪資收入，目前無業
      ，生活入不敷出等語。
　　⒉相對人國泰世華商業銀行股份有限公司、遠東國際商業銀
      行股份有限公司、中國信託商業銀行股份有限公司、新光
      行銷股份有限公司、滙誠第一資產管理股份有限公司均以
      ：不同意免責，本件聲請人每月收入扣除支出後尚有餘額
      ，然本案債權人於開始清算程序後均未受償，是聲請人有
      消債條例第133條之不免責事由。
　　⒊相對人兆豐國際商業銀行股份有限公司、台新國際商業銀
      行股份有限公司均以：不同意免責，請鈞院詳查債務人是
      否有消債條例第133、134條各款不免責事由。
　　⒋相對人花旗（台灣）商業銀行股份有限公司則以：不同意
      免責，另以聲請人年齡及各方面考量，聲請人仍有工作能
      力，故應勤勉工作設法解決債務。
　　⒌相對人永豐商業銀行股份有限公司則以：請鈞院依職權裁
      定。
　　⒍相對人長鑫資產管理股份有限公司則以：不同意免責。
　　⒎相對人良京實業股份有限公司則以：不同意免責，而本件
      聲請人每月收入扣除支出後尚有餘額，然本案債權人於開
      始清算程序後均未受償，是聲請人有消債條例第133條之
      不免責事由。另請向中華民國人壽保險商業同業公會（下
      稱保險公會）函查聲請人名下有無以自己為要保人或嗣後
      變更要保人或質借未償還之商業保險保單，及尚無其他保
      單位未陳報，以查明有無消債條例第134條第2、8款不免
      責事由。　
　　⒏相對人臺灣中小企業銀行股份有限公司、聯邦商業銀行股
      份有限公司、凱基商業銀行股份有限公司、滙誠第二資產
      管理股份有限公司、新加坡商艾星國際有限公司台灣分公
      司、仲信資融管理股份有限公司、寰辰資產管理股份有限
      公司則均未表示意見。
　㈢聲請人無消債條例第133條之不免責事由。
　　查聲請人於109年8月1日遭辭退後，並經本院裁定自109年8
    月31日下午3時起開始清算，現無固定工作，無薪資收入，
    每月入不敷出，無餘額可言等情，有110年5月26日民事陳報
    狀、聲請人勞工保險投保資料表在卷可稽（見本院卷第65至
    68頁），尚堪採信。則聲請人於開始清算後每月可處分所得
    ，尚不足以支應必要生活開銷，更遑論有餘額清償債務，是
    聲請人於法院裁定開始清算程序後，其每月所得扣除自己所
    必要生活費用之數額後並無餘額，核與消債條例第133條所
    定「法院裁定開始清算程序後，債務人有薪資、執行業務所
    得或其他固定收入，扣除自己及依法應受其扶養者所必要生
    活費用之數額後仍有餘額」之要件不符，應認聲請人並無消
    債條例第133條之應予不免責事由。
  ㈣聲請人亦無消債條例第134條規定之不免責事由：
　　本件相對人並未提出任何事證足認聲請人有消債條例第134
    條規定之不免責事由，而本院復查無聲請人有此應不予免責
    之情事，自難僅因相對人陳稱不同意免責，遂認聲請人有消
    債條例第134條所定應為不免責裁定之情形。
四、綜上所述，本件聲請人既經法院為終結清算程序之裁定確定
    ，復查無消債條例第133條、第134條所定之不應免責情形存
    在，揆諸首揭說明，本件聲請人應予免責，爰裁定如主文。
中　　華　　民　　國　　110 　年　　8 　　月　　10　　日
                  民事第一庭  法　官　李立青
以上正本係照原本作成。
如不服本裁定應於送達後10日內向本庭提出抗告狀，並繳納抗告
費新臺幣1,000元。
中　　華　　民　　國　　110 　年　　8 　　月　　10　　日
                              書記官  劉雅文